臺灣高雄地方法院民事判決　九十二年度重訴字第五八九號
　　原　　　告　甲○○
　　被　　　告　乙○○
　　訴訟代理人　蘇榮達律師
　　　　　　　　蘇俊誠律師
右當事人間請求損害賠償等事件，原告於刑事訴訟程序（九十一年度自字第一九一號
）提起附帶民事訴訟（九十一年度附民字第五六五號），經刑事庭裁定移送，本院於
民國九十三年三月三日言詞辯論終結，判決如左：
    主      文
被告應給付原告新台幣萬元及自民國九十一年十一月十二日起至清償日止，按年息
百分之五計算之利息。
原告其餘之訴駁回。
訴訟費用由被告負擔百分之一，餘由原告負擔。
本判決第一項得假執行；但被告得以新台幣萬元為原告供擔保後，免為假執行。
原告其餘假執行之聲請駁回。
    事   實   及   理   由
一、原告主張：被告乙○○於民國九十年十二月六日下午二時許，在伊所經營之機車
    行騎樓處，公然以「你骯髒人」、「無路用」、「你以為你多煙導，去討到那個
    臭女人」、「你不知道你是嗯晟人」（均以台語發音）等等粗鄙穢語辱罵伊，嚴
    重貶損伊之名譽，並致伊精神上受有痛苦，被告自應賠償伊精神慰撫金新台幣（
    下同）一百七十四萬元，再伊於刑事訴訟程序中，因委請律師而受有支出律師費
    用六萬元之損失，且因開庭無法工作致受有二十萬元之營業損失等語。爰本於侵
    權行為之法律關係提起本訴，並聲明請求：(一)被告應給付原告二百萬元，及自附
    帶民事訴訟起訴狀繕本送達翌日起至清償日止，按年息百分之五計算利息。(二)願
    供擔保為假執行宣告之判決。
二、被告則以：伊當日係因原告有恐嚇伊孫子及毆打伊兒子之情事，而前往原告住處
    指認，並無公然侮辱原告之行為，且律師費用及無法工作之損失亦非本件刑事犯
    罪事實所致，況原告並未舉證其受有如何之營業損失等語，資為抗辯。並聲明：
    原告之訴駁回，如受不利判決，願供擔保免為假執行。
三、原告主張被告於九十年十二月六日，在其所經營之機車行騎樓處，以上述語詞辱
    罵其之事實，為被告所否認，並以前詞置辯。經查：
  (一)經本院調取刑事卷查核結果，證人即原告之鄰居蔡黃芳蘭於本院刑事案件（九十
    一年度自字一九一號）審理中證述：被告到原告家門前，大聲喊叫原告與其媳婦
    有通姦關係等語；證人即警員沈聿修、吳文慈均證稱：我有聽被告說原告與陳邦
    基的太太有染等語；證人即原告之妻陳秀娟亦證稱：當天被告到我住家騎樓，一
    直辱罵原告與其媳婦有染，後來我拿錄音機出來錄音，被告仍一直罵等語，此有
    本院上開刑事案件九十一年十一月十一日、九十一年十二月十六日、九十二年一
    月二十日訊問筆錄在卷可按，再刑庭承審法官亦已當庭勘驗原告當日錄製之錄音
    帶，被告確實有說上開言詞，此有刑事案件之勘驗筆錄及錄音帶譯文在卷可稽；
    是原告上開主張應認與事實相符，堪以採信。
  (二)被告雖抗辯證人蔡黃芳蘭、陳秀娟與證人吳文慈之證述有所歧異，亦與原告於刑
    事自訴狀之陳述有所未符，而謂蔡黃芳蘭、陳秀娟之證述均不足採。惟按證人之
    陳述有部分前後不符，或相互間有所歧異時，究竟何者為可採，法院仍得本其自
    由心證予以斟酌，非謂一有不符或矛盾，即應認其全部均為不可採信；尤其關於
    行為動機、手段及結果等細節方面，證人之證言，每每因留意重點之不同，或對
    部分事實記憶欠明確，以致前後未盡相符，然其基本事實之陳述，若果與真實性
    無礙時，則仍非不得予以採信，最高法院九十二年台上字第五五六六號判決意旨
    可資參照。觀諸蔡黃芳蘭、陳秀娟於刑事案件之證述，雖就當日被告與何人前往
    原告機車行等細節，與原告及吳文慈之陳述有些微差異，然被告當時確有以原告
    與其媳婦有染等言語辱罵原告一節，證人之證述均屬一致；況本件事實發生於九
    十年十二月六日，距證人作證時已經過近一年之時間，證人對於細節處記憶稍有
    模糊，亦不違常情，是被告前開抗辯，洵不可採。
四、按因故意或過失，不法侵害他人之權利者，負損害賠償責任；不法侵害他人之名
    譽者，被害人雖非財產上之損害，亦得請求賠償相當之金額，民法第一百八十四
    條第一項、第一百九十五條第一項分別定有明文。被告故意以上述貶抑原告人格
    尊嚴及社會評價之語詞辱罵原告，不法侵害原告之名譽，自應負損害賠償責任。
    按法院對於慰撫金之量定，應斟酌雙方當事人之身分、地位及經濟狀況等關係定
    之（最高法院七十六年台上字第一九○八號判例參照）。本院審酌原告為國小畢
    業，現自行經營機車行，有自有房地，而被告現年七十六歲且患有老人失智症，
    另有數筆股票投資及房地，此有高雄醫學大學附設中和紀念醫院診斷證明書及財
    政部高雄市國稅局鼓山稽徵所函送之兩造財產歸屬資料在卷可稽，及被告前開言
    行致生原告精神上痛苦之程度、兩造糾葛發生之緣由等一切情狀，認原告請求被
    告賠償精神慰撫金一百七十四萬元，尚嫌過高，應減為三萬元，始屬允當。
五、原告又主張其於刑事訴訟程序中支出之律師費用六萬元，及因開庭無法工作而受
    有二十萬元營業損失之部分，亦應由被告賠償等語。惟按附帶民事訴訟，係因犯
    罪而受損害之人，為請求回復其損害，於刑事訴訟程序附帶提起之民事訴訟，故
    提起是項訴訟，須限於加害人之犯罪事實侵害個人私權致生損害者，始得為之，
    其損害之發生，與加害人之不法行為須有因果關係，應為當然之解釋，最高法院
    七十九年度台上字第一七二八號判決意旨可資參照。另依九十二年二月六日修正
    公布前之刑事訴訟法第三百十九條規定，並不以委任律師擔任自訴代理人為必要
    ，況原告亦可向偵查機關提出告訴，是原告於刑事自訴程序中委任律師而支出之
    費用，顯不具必要性，難謂與被告公然侮辱之犯罪事實有何因果關係；另原告就
    其受有二十萬元營業損失部分，雖提出稅捐機關繳納營業稅之單據為證（每月營
    業額六萬元），但此僅為其每月之營業狀況，尚不足為營業損失之佐證，況經本
    院向稅捐機關查詢結果，原告自九十一年一月至九十二年九月所繳納之營業稅均
    相同，並無營業減少之情形，有前開鼓山稽徵所之函文在卷可稽，且被告未再提
    出其他證據以實其說，是原告就此部分主張，顯屬無據。
六、綜上所述，原告本於侵權行為之法律關係，請求被告給付之金額在三萬元，及自
    起訴狀繕本送達之翌日即九十一年十一月十二日起至清償日止按週年利率百分之
    五計算利息之範圍內，為有理由，應予准許。至其餘超過部分，即無所據，應予
    駁回。
七、兩造陳明願供擔保為假執行及為假執行，就原告勝訴部分，因未逾五十萬元，依
    民事訴訟法第三百八十九條第一項第五款應依職權宣告假執行，並酌定相當之擔
    保金額准被告供擔保免為假執行；至原告敗訴部分，其假執行之聲請即失其依據
    ，應予駁回。
八、據上論結：本件原告之訴為一部有理由、一部無理由，依民事訴訟法第七十九條
    、第三百八十九條第一項第五款、第三百九十二條第二項，判決如主文。
中　　　華　　　民　　　國　　九十三　　年　　　三　　　月　　 十七 　　日
                              臺灣高雄地方法院民事第一庭
~B審判長法　　　官  林紀元
~B      法　　　官  蘇姿月
~B      法　　　官  盧怡秀
右為正本係照原本作成。
如不服本判決，應於送達後廿日內，向本院提出上訴狀並表明上訴理由，如於本判決
宣示後送達前提起上訴者，應於判決送達後十日內補提上訴理由書（須附繕本）。
中　　　華　　　民　　　國　　九十三　　年　　　三　　　月　　 十七 　　日
~B　　　法院書記官　王敏東
